臺灣高等法院臺中分院民事裁定
110年度上更一字第36號

上  訴  人  黃蕙霜  
訴訟代理人  何志揚律師
上列上訴人因與被上訴人吳采靜間請求遷讓房屋等事件，對於民
國110年12月7日本院110年度上更一字第36號判決，提起上訴，
本院裁定如下：
    主  文
上訴駁回。
    理  由
一、按對於財產權訴訟之第二審判決，如因上訴所得受之利益，
    不逾新臺幣（下同）100萬元者，不得上訴；此項數額，司
    法院得因情勢需要，以命令減至50萬元，或增至150萬元，
    民事訴訟法第466條第1項、第3項定有明文。茲司法院已於
    民國91年1月29日以（91）院台廳民一字第03074號函將該上
    訴三審之利益額數提高為150萬元，並自91年2月8日起實施
    。則當事人就訴訟標的金（價）額未逾150萬元之訴訟，其
    第二審法院所為之判決，自不得提起上訴。次按對於不得上
    訴之判決而上訴者，原第二審法院應以裁定駁回之，同法第
    481條、第442條第1項定有明文。
二、經查：
　㈠本件被上訴人於原審依民法第767條第1項前段規定，起訴請
    求上訴人應遷讓返還如本院110年度上更一字第36號判決附
    表一（下稱附表一）編號8、9所示之建物（下稱系爭房屋）
    ，併依民法第179條規定，請求上訴人給付無權占有系爭建
    物所受相當於租金之不當得利（下稱本訴部分）；並未一併
    請求遷讓返還如附表一編號1至7所示之土地（下稱系爭土地
    ）。上訴人則於原審對被上訴人、許銘仁提起先備位之反訴
    請求。嗣上訴人所提反訴部分，經前審判決駁回，上訴人提
    起上訴，復經最高法院110年度台上字第1341號判決駁回上
    訴而告確定。故而，本院審理範圍應僅限於被上訴人於本訴
    經最高法院廢棄發回部分之請求。
  ㈡按訴訟標的之價額，由法院核定。核定訴訟標的之價額，以
    起訴時之交易價額為準。無交易價額者，以原告就訴訟標的
    所有之利益為準，觀諸民事訴訟法第77條之1第1項、第2項
    規定自明。本院審理之本訴部分，其訴訟標的價額業據原法
    院以106年度中簡字第3336號裁定核定為1,202,400元（依據
    系爭房屋移轉時之契稅繳款書所載之移轉價格分別為376,00
    0元、826,400元，合計為1,202,400元；惟關於附表一編號9
    建號20503建物部分，被上訴人之權利範圍僅有109分之1，
    該部分之價額應為7,582元〈計算式：826,400元×1/109＝7,58
    2元，元以下四捨五入〉，故本訴部分之訴訟標的價額實應為
    383,582元〈計算式：376,000元＋7,582元＝383,582元〉），並
    就不當得利部分之附帶請求不併算其價額。兩造就此核定訴
    訟標的價額之裁定並未抗告，而告確定，均不得再行爭執。
    況上訴人於原審提起反訴，亦自行依據此訴訟標的價額核算
    反訴裁判費，並自行繳納完畢（原審卷一第13頁反面、第23
    頁）；上訴人提起第三審時，亦自陳本訴部分之訴訟利益為
    1,202,400元，而自行計算該部分裁判費為19,468元，並繳
    納完畢（第三審卷第45頁），自無從諉為不知。故上訴人於
    民事上訴暨上訴理由狀所稱：本件訴訟標的價額應以被上訴
    人於原審起訴時所提原證三不動產買賣契約書所載之買賣總
    價款1100萬元為核定，而非系爭建物之課稅現值云云，違反
    訴訟標的價額恆定原則，即無可採。
  ㈢準此，本件第二審判決之訴訟標的價額僅為383,582元（原法
    院誤算為1,202,400元，見本院前審卷第9頁），未逾150萬
    元，依首揭規定，上訴人自不得提起第三審上訴。而上訴人
    對不得上訴之判決提起上訴，其上訴為不合法，應予駁回。
三、據上論結，本件上訴不合法，爰裁定如主文。
中　　華　　民　　國　　110 　年　　12　　月　　20　　日
        　　    民事第五庭    審判長法　官  游文科
　　　　　　　　　　　　　　        法　官  吳崇道
　　　　　　　　　　　　　　　      法　官  楊珮瑛
正本係照原本作成。           
如不服本裁定應於裁定送達後10日內向本院提出抗告理由狀（須
按他造人數附具繕本），並繳納抗告裁判費新台幣1000元。因疫
情而遲誤不變期間，得向法院聲請回復原狀。
                                    書記官  金珍華

中　　華　　民　　國　　110 　年　　12　　月　　20　　日